臺灣高等法院臺中分院刑事裁定　
110年度毒抗字第987號
抗  告  人  
即  被  告  林秋樺
上列抗告人即被告因違反毒品危害防制條例之觀察勒戒案件，不
服臺灣苗栗地方法院110年度毒聲字第468號中華民國110年6月24
日第一審裁定（聲請案號：臺灣苗栗地方檢察署110年度聲觀字
第303號；偵查案號：110年度毒偵字第851號），提起抗告，本
院裁定如下：
    主  文
抗告駁回。
    理  由
一、抗告意旨略以：抗告人即被告林秋樺（即被告）因施用第二
    級毒品裁定觀察勒戒，而被告曾因施以強制戒治，治療無效
    ，浪費醫療資源，請求撤銷原裁定，改判有期徒刑云云。
二、按依民國109年1月15日修正公布、同年7 月15日施行之毒品
    危害防制條例第20條第3 項規定，犯第10條之罪於觀察、勒
    戒或強制戒治執行完畢釋放後，3年後始再犯者，不論其行
    為係在新法施行生效前或施行生效後所為（同條例第35條之
    1 第1、2款參照），均應適用同條第1、2項（即應先觀察勒
    戒或強制戒治）之規定，本次修正係基於憲法保障人民之生
    存權，及根據每個國民生存照顧需要提供基本給付之理念，
    為協助施用毒品者戒除毒癮復歸社會，對於經監獄監禁處遇
    後仍再犯之施用毒品者，更應恢復以機構內、外之治療協助
    其戒除毒癮。此即本次修正毒品條例第20條第3項關於施用
    毒品者所謂「3年後再犯」係何所指之立法真諦。換言之，
    除檢察官優先適用毒品條例第24條命附條件緩起訴處分處遇
    （不論幾犯，亦無年限）外，對於施用毒品初犯者，即應適
    用第20條第1項、第2項為機構內之觀察、勒戒或強制戒治；
    若於上開機構內處遇執行完畢釋放後，「3年內再犯」者，
    依第23條第2 項規定，應依法追訴；倘於「3年後再犯」，
    自應再回歸到傳統醫療體系機構內重為觀察、勒戒或強制戒
    治之治療。是對於戒除毒癮不易者，唯有以機構內、外處遇
    及刑事制裁等方式交替運用，以期控制或改善其至完全戒除
    毒癮。申言之，現行毒品條例既認施用毒品者具有「病患性
    犯人」特質，強調「治療勝於處罰」、「醫療先於司法」，
    對於第20條第3 項及第23條第2 項所謂「3年後（內）再犯
    」，自應跳脫以往窠臼，以「3年」為期，建立「定期治療
    」之模式。準此，第20條第3 項規定中所謂「3年後再犯」
    ，只要本次再犯（不論修正施行前、後）距最近1 次觀察、
    勒戒或強制戒治執行完畢釋放，已逾3年者，即該當之，不
    因其間有無犯第10條之罪經起訴、判刑或執行而受影響（最
    高法院109年度台上字第3862號判決意旨參照，此業經最高
    法院大法庭統一見解）。
三、經查：
  ㈠被告基於施用第二級毒品甲基安非他命之犯意，於110年3月1
    2日17時38分許為警採尿時起回溯96小時內某時(不含為警查
    獲至採尿期間)，在臺灣地區之不詳處所，以不詳方式，施
    用第二級毒品甲基安非他命1次。嗣於110年3月12日18時許
    ，為警持臺灣苗栗地方檢察署檢察官命受保護管束人強制驗
    尿許可書通知到場，經採集尿液送驗，結果呈現安非他命、
    甲基安非他命陽性反應，始悉上情。被告雖矢口否認有何施
    用毒品犯行，辯稱很久沒有施用毒品云云。然被告尿液經送
    檢驗後呈現毒品安非他命、甲基安非他命陽性反應，有中山
    醫學大學附設醫院檢驗科藥物檢測中心尿液檢驗報告、勘察
    採證同意書、苗栗縣警察局頭份分局偵辦毒品案件尿液鑑驗
    代碼對照表、臺灣苗栗地方檢察署檢察官命受保護管束人強
    制驗尿許可書等在卷可憑，被告上開施用第二級毒品甲基安
    非他命犯行，應堪認定。
　㈡被告前因三犯施用毒品案件，經臺灣苗栗地方檢察署檢察官
    以90年度毒偵字第1727號提起公訴，並經臺灣苗栗地方法院
    裁定送強制戒治，刑罰部分另經臺灣苗栗地方法院以90年度
    易字第781號判處有期徒刑9月確定，強制戒治部分於91年4
    月18日執行完畢等情，有臺灣高等法院被告前案紀錄表在卷
    可憑。本案被告於110年3月12日17時38分為警採尿時起回溯
    96小時內之某時(不含為警查獲至採尿期間)施用第二級毒品
    之犯行，距離最近一次即上開強制戒治執行完畢釋放後已逾
    3年，不因其間有無再犯第10條之罪經起訴、判刑或執行而
    受影響，依法應再次令入勒戒處所觀察、勒戒。是檢察官向
    所屬法院聲請觀察勒戒，原裁定法院乃裁定准許之，經核並
    無不合。抗告意旨雖以其曾因施以強制戒治，治療無效，浪
    費醫療資源，請求撤銷原裁定，改判有期徒刑云云。惟施用
    毒品者具「病患性犯人」之特質，與一般犯罪人有異，鑑於
    施用毒品者大多具有「成癮性」，為貫徹社會防制毒品之期
    盼，對施用毒品者，有施以「斷癮」之必要，故毒品危害防
    制條例規定乃就施用毒品行為，先為生理治療及心理復健之
    保安處遇，因而以令入勒戒處所觀察、勒戒方式，戒除其身
    癮，若仍無法戒除，有繼續施用毒品之傾向，再令入戒治處
    所施以強制戒治，以戒除其心癮，此乃針對受處分人將來之
    危險所為預防、矯治措施之保安處分，以達教化與治療之目
    的，可謂刑罰之補充制度，毒品危害防制條例本身所規定之
    觀察、勒戒及強制戒治等保安處分，雖限制受處分人之人身
    自由，卻有刑罰不可替代之教化治療作用，其目的及功能，
    與刑罰並不相同，揆諸前揭說明，被告本次之施用毒品犯行
    既經檢察官聲請觀察、勒戒之程序，即非刑罰可得替代。抗
    告意旨所陳，尚非可採。
四、綜上，原裁定認被告施用第二級毒品之犯行明確，依毒品危
    害防制條例第20條第3項、第1項之規定，准許檢察官之聲請
    ，裁定將被告送勒戒處所觀察、勒戒，核其認事用法並 無
    不合。抗告意旨以上開情詞提起本件抗告，並無理由，應予
    駁回。
五、應依刑事訴訟法第412 條，裁定如主文。
中　　華　　民　　國　　110 　年　　8 　　月　　9 　　日
            刑事第十二庭   審判長法　官　張國忠
                                 法　官  李雅俐
                                 法　官  陳  葳
上列正本證明與原本無異。
不得再抗告。
　　　　　　　　　　　　　     　書記官  蔡皓凡 
　　　　　　　　　　　　　　　　 
中　　華　　民　　國　　110 　年　　8 　　月　　9 　　日